【裁判字號】    90,台上,5444
【裁判日期】    900906
【裁判案由】    殺人
【裁判全文】
最高法院刑事判決                                九十年度台上字第五四四四號
    上  訴  人  甲○○
右上訴人因殺人案件，不服台灣高等法院台中分院中華民國九十年五月三十日第二審
判決（九十年度上重訴字第四號，起訴案號：台灣台中地方法院檢察署七十九年度偵
字第三九二二號），提起上訴，本院判決如左：
    主  文
原判決撤銷，發回台灣高等法院台中分院。
    理  由
本件原判決認定上訴人甲○○因相識交往已三、四年之廖淑鈴意欲疏遠，懷恨在心，
而萌生殺害廖淑鈴之犯意，於民國七十九年四月二十二日晚上十時三十分許，帶尖
刀一把，騎機車前往台中市○○路一號廖淑鈴住處前守候，適廖淑鈴在其自宅前蹓狗
，上訴人即趨前與廖淑鈴談判未果，竟取出預藏之尖刀，基於殺人之故意，朝廖淑鈴
頸部、胸部、腹部、背部及四肢等部位連續刺殺十九刀，致廖淑鈴受有左頸部切割二
‧七×０‧六公分，深及皮下組織；左鎖骨下刺創三×一‧五公分，深至胸腔；左乳
下外側一‧八×一公分，深達胸腔刺創；右乳上刺創，約五‧二×三‧三×一○公分
；右乳下外側刺創四‧四×二‧八公分；左肩胛部切割創三處二‧四×○‧七公分、
三‧五×一‧四公分、四‧五×二×四公分，深至肌層；左肩胛下切割三‧四×一‧
二×八公分；左三角肌上部切割八×二‧二×○‧八公分；左外肘切割創二處三×一
公分、一‧五×一公分；左上臂內側切割創七‧五×三公分、五×一‧八×五公分；
左手掌前端切割七×一‧四公分；右大腿外側挫傷三×一公分，青紫色瘀血；左上臂
前外側切割傷一‧五×○‧五公分、一‧七×○‧八公分二處；左三角肌內側切割創
二‧五×一‧五×八公分；左內肘部切割創五‧六×一‧五×四‧五公分之多處刀傷
，上訴人重創廖淑鈴後即棄車逃逸。廖淑鈴被刺後逃回自宅求救，經其家人送醫急救
，於同日晚上十一時三十分許因失血性休克不治死亡。上訴人畏罪潛逃，迄八十九年
十月二十五日十七時三十分許，在台中市○○區○○路三段一一二○巷內釣魚場為警
查獲等情。因而撤銷第一審判決，改判仍論處上訴人殺人罪刑，固非無見。
惟查審理事實之法院對於被告有利及不利之證據，應一律注意，詳為調查，綜合全案
證據資料，本於經驗法則以定其取捨，並將取捨證據及得心證之理由於判決內詳為說
明。故證據雖已調查，而尚有其他部分並未調查，仍難遽為被告有利或不利之認定；
如有應調查之證據未予調查，率行判決，其判決當然為違背法令。又有罪之判決書，
對被告有利之證據不採納者，應說明其理由，復為刑事訴訟法第三百十條第二款所明
定。中華民國八十年罪犯減刑條例第二條第一項規定：「犯罪在中華民國七十九年十
月三十一日以前者，除本條例別有規定外，依左列規定（即該項第一款甲類、第二款
乙類規定）減刑」；同條例第十七條復明定該條例自中華民國八十年一月一日施行，
並於同條例第六條規定：「本條例施行前，經通緝而未於本條例施行之日起十個月內
自動歸案接受偵查、審判或執行者，不得依本條例減刑。」故如於七十九年十月三十
一日之前犯罪，於該條例施行後，始經通緝者，即不適用上開條例第六條之規定，即
仍得依該條例之規定減刑甚明。上訴人於七十九年四月二十二日犯本件殺人罪，雖經
第一審法院通緝，於八十九年十月二十五日始被緝獲歸案受審判，惟原判決對於上訴
人何時被通緝，未加論述說明，上訴人是否於前開罪犯減刑條例施行前即經通緝，尚
不明瞭，自不足資為判斷有無該條例第六條所定不得依該條例減刑情形之依據，已有
可議。又卷附第一審法院之通緝書（附於台灣台中地方法院七十九年度重訴字第一八
三二號卷）記載對上訴人發布通緝之日期為八十年一月十八日，如果無訛，能否謂上
訴人係於中華民國八十年罪犯減刑條例施行前即已經法院通緝，而有同條例第六條所
定不得依該條例減刑之情形，殊非無疑，實情如何？原審對於此項有利於上訴人之證
據未詳加調查採納，復未明不予調查採納之理由，遽謂上訴人於八十九年十月二十
五日始被緝獲，已逾前開條例第六條所定得予減刑之期限，因而不適用該條例減刑，
尚嫌速斷，其審理猶有未盡，並有理由不備之可議。上訴意旨指摘原判決不當，尚非
全無理由，應認有撤銷發回更審之原因。
據上論結，應依刑事訴訟法第三百九十七條、第四百零一條，判決如主文。
中      華      民      國     九十     年      九      月      六      日
                              最高法院刑事第四庭
                                  審判長法官  董  明  霈
                                        法官  丁  錦  清
                                        法官  林  茂  雄
                                        法官  王  居  財
                                        法官  張  祺  祥
      右正本證明與原本無異
                                              書  記  官
中      華      民      國     九十     年      九      月     十二     日


司法院資訊處製作；財團法人民間司法改革基金會備份。
